臺灣高雄地方法院刑事判決　　　　　　　　　　　　九十一年度易字第三六一六號
　　公　訴　人　臺灣高雄地方法院檢察署檢察官
　　被　　　告　乙○○
右列被告因違反動產擔保交易法案件，經檢察官提起公訴（九十一年度偵字第一七三
八四號），本院判決如左：
    主  文
乙○○動產擔保交易之債務人，意圖不法之利益，將標的物遷移，致生損害於債權人
，累犯，處罰金陸仟元（即新臺幣壹萬捌仟元），如易服勞役，以參佰元（即新臺幣
玖佰元）折算壹日。
    事  實
一、乙○○前因犯賭博罪，經本院以八十八年度易字第五一七二號判處有期徒刑三月
    確定，於民國八十九年八月十七日易科罰金執行完畢執行完畢，猶不知悔改。復
    於民國九十年八月二十四日，以其所有之車牌號碼Ｊ八—六０五三號自用小客車
    （下稱系爭汽車），向遠東國際商業銀行股份有限公司（下稱遠東銀行），借貸
    新臺幣（下同）二十萬元，而為動產擔保交易之債務人。雙方約定貸款期限自九
    十年八月二十四日起至九十三年八月二十四日止，分三十六期攤還，每月二十四
    日償還一期，每期給付七千四百二十元，標的物存放地點為高雄市○○區○○街
    八四巷三弄五號，在貸款未付清之前，乙○○僅得依約占有使用標的物，非經債
    權人同意，不得任意遷移或為其他處分，遠東銀行並於九十年十二月十九日將該
    債權及動產抵押權讓與裕融企業股份有限公司（下稱裕融公司）。詎乙○○為動
    產擔保交易之債務人，竟意圖不法之利益，於九十年八月二十四日後某日，未得
    擔保權人同意，即將系爭汽車遷移，且自九十年十月二十七日起，即未給付分期
    貸款，致生損害於債權人裕融公司。
二、案經裕融公司代表人丁○○訴由臺灣高雄地方法院檢察署檢察官偵查起訴。
    理  由
一、訊據被告乙○○於九十年八月二十四日，以其所有之系爭汽車，向遠東銀行借貸
    二十萬元，而為動產擔保交易之債務人，雙方約定貸款期限自九十年八月二十四
    日起至九十三年八月二十四日止，分三十六期攤還，每月二十四日償還一期，每
    期給付七千四百二十元，標的物存放地點為高雄市○○區○○街八四巷三弄五號
    ，在貸款未付清之前，乙○○僅得依約占有使用標的物，非經債權人同意，不得
    任意遷移或為其他處分，遠東銀行並於九十年十二月十九日將該債權及動產抵押
    權讓與裕融公司之事實供認不諱，惟矢口否認有何犯行，辯稱：系爭汽車失竊云
    云。惟查：
  (一)被告意圖不法之利益，於九十年八月二十四日後某日，未得擔保權人同意，即將
    系爭汽車遷移，且自九十年十月二十四日起即未給付分期貸款，致生損害於債權
    人裕融公司之事實，有貸款暨動產抵押契約書、動產擔保交易（動產抵押）移轉
    契約書、動產擔保交易（動產抵押）設定債權人變更登記申請書、動產擔保交易
    （動產抵押）設定登記申請書各一件為證，依前開被告與遠東銀行簽訂之貸款暨
    動產抵押契約書第十條約定：「本件標的物即系爭汽車存放處所約定為被告住址
    即高雄市○○區○○街八四巷三弄五號，非經債權人書面同意並辦理動產抵押變
    更登記，被告絕不任意變更本件動產抵押權車輛之所在」等語，被告應知其不得
    隨意變更車輛停放地點，堪以認定。
  (二)被告雖辯稱系爭汽車已失竊，有去高雄市政府警察鹽埕分局建國四路派出所報案
    ，但沒有給報案憑證云云。惟查，經臺灣臺南地法院檢察署函高雄市政府警察鹽
    埕分局建國四路派出所查詢被告有無於九十年十月或十一月申報系爭汽車失竊乙
    節，經高雄市政府警察鹽埕分局建國四路派出所回稱被告於九十年十月或十一月
    申報系爭汽車失竊等語，有高雄市政府警察鹽埕分局建國四路派出所呈報單一件
    附卷可查（詳見臺灣臺南地法院檢察署九十一年度偵字第五三五一號偵查卷第十
    一頁），復經臺灣高雄地方法院檢察署檢察官向高雄市政府警察鹽埕分局建國四
    路派出所被告有無備案系爭汽車失竊資料，經高雄市政府警察鹽埕分局建國四路
    派出所回覆稱「系爭汽車沒有報失竊紀錄，派出所亦無車輛失竊後僅接受備案之
    情形」等語，有臺灣高雄地方法院檢察署檢察官電話紀錄一件附卷可憑（詳見臺
    灣高雄地方法院檢察署九十一年度偵字第一七三八四號偵查卷第五頁），是被告
    並未至高雄市政府警察鹽埕分局建國四路派出所就系爭汽車失竊報案乙節，亦可
    認定。
  (三)被告雖以證人甲○○及丙○○之證述證明其答辯之事實，惟證人王明財係證稱：
    「被告有說車丟掉，我有叫他去報案，但是我沒有陪同他去報案，他是否真的去
    報案，我不確定」等語，是系爭汽車失竊乙節均係被告片面向證人甲○○告知，
    不能以上開證言證明系爭汽車確已失竊，證人丙○○則證稱：「我用機車載被告
    去報案，他在警局有二、三小時，他有沒有作筆錄我不知道，我不知道裡面的事
    情」等語，亦僅能證明證人有載被告至警局報案之事實，至於被告報案內容為何
    ，系爭汽車是否真已失竊等情，亦難由前述證人證言證明。
  (四)況被告所稱系爭汽車失竊後，並未主動與告訴人聯絡，亦未向告訴人查詢是否將
    系爭汽車取回，是被告於九十年八月二十四日後某日將系爭汽車遷移至他處，任
    憑告訴人追索無著，是被告將標的物遷移，造成告訴人損害，顯有為自己不法利
    益之意圖，被告所辯顯屬卸責之詞，不足採信，本件事證明確，被告犯行應堪認
    定。
二、核被告所為，係犯動產擔保交易法第三十八條之意圖不法利益，擅將動產擔保交
    易標的物遷移罪。被告前因犯賭博罪，經本院以八十八年易字第五一七二號判決
    判處有期徒刑三月確定，於民國八十九年八月十七日執行完畢，經本院於民國八
    十八年一月十八日以八十七年度雄簡字第六三一號判處有期徒刑六月確定，於八
    十八年三月九日以易科罰金執行完畢，有被告全國前案紀錄表一件附卷可證，其
    受有期徒刑之執行完畢後，五年內再犯有期徒刑以上之罪，為累犯，應依法加重
    其刑。審酌被告任意遷移動產擔保標的物，致告訴人追索無著，惟其罹患精神疾
    病，尚未與告訴人達成和解等一切情狀，酌情量處如主文所示之刑，並諭知易服
    勞役之折算標準。
據上論斷，應依刑事訴訟法第二百九十九條第一項前段，動產擔保交易法第三十八條
，刑法第十一條前段、第四十七條、第四十二條第二項，罰金罰鍰提高標準條例第一
條前段、第二條，判決如主文。
本案經檢察官鄧藤墩到庭執行職務。
中      華      民      國    九十一    年     十二     月     十七     日
                                  臺灣高雄地方法院刑事第二庭
                                      法  官  陳業鑫
右正本證明與原本無異。
如不服本判決，應於判決送達後十日內，向本院提出上訴狀。
                                      書記官  陳素徵
中      華      民      國    九十一    年     十二     月     十八     日
